【裁判字號】    92,小上,41
【裁判日期】    920820
【裁判案由】    返還價金等
【裁判全文】
臺灣臺北地方法院民事判決                          九十二年度小上字第四一號
    上  訴  人  甲○○
    被  上訴人  張葉崇即長通水電器材行
右當事人間請求返還價金等事件，上訴人對於中華民國九十二年一月十六日本院九十
一年度北小字第二四一一號第一審判決提起上訴，本院判決如左：
    主  文
上訴駁回。
第二審訴訟費用新台幣壹仟零陸拾貳元由上訴人負擔。
    事  實
甲、上訴人方面：
一、聲明：
  (1)原判決廢棄。
  (2)被上訴人應給付上訴人新台幣（下同）五萬六千元。
二、陳述：
  (1)原審判決違背法令：
    上訴人與被上訴人有約定測試期三到五天，如是不良機或者是故障機，上訴人
      得退還，隨時取回原價，當天購買的時候並沒有真正的測試，上訴人不是主張
      當天測試有瑕疵，而係主張冷氣機帶回去測試之後，才發現有瑕疵。被上訴人
      出售冷氣機於交機當日並沒有做測試，試機當日無連結冷卻水及抽水馬達，可
      知當時並沒有起動冷氣壓縮機之運轉，足證無法做測試動作。
    原審訊問證人陳秀興時已獲知陳秀興乃被上訴人之股東，為利害關係人，原審
      判決基礎及佐證皆採用拒絕證言人所言之詞，顯有違法與不當。
    本筆買賣屬於試驗買賣，為本件訴訟之重點，而非該試驗物究竟有無瑕疵，買
      賣物尚處於試驗之階段，買賣未成立，出賣人未開立統一發或收據為憑，無銀
      貨兩訖。經雙方約定有試驗期間、品質保證皆為被告所默認，現機器有損壞，
      上訴人拒絕受領。依照消費者保護法第十九條規定，本件屬於試驗買賣，上訴
      人不需要舉證證明物品有瑕疵，原審要上訴人負舉證責任，即不合法。
  (2)一般冷氣機的高壓二二○，低壓六○，而本件冷氣機測試起來，高壓二七○，低
    壓六○，這種情形只能發生三分之二的功能，就是冷氣不足，這台冷氣機購買時
    是六、七年的中古機，九月十四日即將冷氣機返還被上訴人。
乙、被上訴人方面：
    本件未經言詞辯論，故被上訴人無聲明及陳述。
    理  由
一、按民事訴訟法第四百三十六條之二四第二項規定：對於前項第一審裁判（指小額
    程序之第一審裁判）之上訴或抗告，非以其違背法令為理由，不得為之。另小額
    程序依其上訴意旨足認上訴無理由者，得不經言詞辯論而為判決，同法第四百三
    十六條之二十九第二款定有明文。
二、上訴人起訴主張：其於九十一年九月二日向被上訴人購買中古之五噸級三菱箱型
    冷氣機一台，價金二萬元，雙方協議若經上訴人測試後發現有瑕疵，得逕行退還
    ，被上訴人亦應無條件原價買回該物。詎試機當時，運轉不到一分鐘即當機，等
    間隔五分鐘再開機試驗，亦同樣運轉不到一分鐘又當機，被上訴人表示此乃因無
    連結冷卻水塔散熱之因素，並非機械具之問題，上訴人不疑有他，再次要求被上
    訴人應同意等待上訴人裝配該主機體之從物配備完竣後，給上訴人測試三至五天
    之期間，若為不良機或故障機，上訴人得逕行退還，且隨時取回原價金，被上訴
    人亦再次允諾。詎經上訴人試機後發現該機確有瑕疵，上訴人即於交機七日內告
    知被上訴人，然被上訴人僅同意要找師父前往修理，嗣經上訴人委請他技術員代
    為鑑定，發現該機冷排三至四排乾乾的，不冰冷確有瑕疵，再測量低壓管內壓值
    正常，再測量高壓管內壓值過高50po，故該機同於室外溫度攝氏三十至三十二度
    所測之效果，出風口之溫度只能測出攝氏十四度，他機則能測到攝氏六度。準此
    ，該物瑕疵實與廢鐵無異，故上訴人拒絕被上訴人前往修理，並雇工拆下該機，
    於九十一年九月十四日退回被上訴人店址。嗣上訴人屢催被上訴人返還原價金二
    萬元，被上訴人均以上訴人拒絕其派人前往修理為由，拒絕返還二萬元。上訴人
    即解除契約請求被上訴人返還價金二萬元；及被上訴人故意販售瑕疵物造成上訴
    人損害計一萬二千元（包括來回兩趟車資二千元、更換管線零件費四千元、工資
    六千元），依法消費者得請求三倍之懲罰性賠償金，故被上訴人應給付懲罰性賠
    償金三萬六千元，爰依民法試驗買賣、貨物瑕疵擔保、解除契約相關規定及消費
    者保護法規定，求為判命被上訴人給付五萬六千元。
三、被上訴人於原審則以：上訴人為中古冷氣同行之技工，因缺貨向被上訴人調貨購
    買系爭中古冷氣機，被上訴人基於同行調貨以二萬元價格出售（新機器原價五萬
    元），當初購買時有當場試機，一切正常，雙方銀貨兩訖，被上訴人告知上訴人
    同行中古市場買賣並無保證售後服務，亦無書面契約或保證書，此為上訴人所自
    知。詎上訴人買回自行裝配七日後竟通知謂該冷氣機故障，查若有損壞應是上訴
    人技術不良或組裝因素不慎所造成，或上訴人另售予之第三者不滿該機器而要求
    上訴人更換，應非當初機器有瑕疵等語，資為抗辯。
四、經查：
  (1)按民法第三百八十四條所謂之試驗買賣，係以買受人承認標的物為停止條件而訂
    立之買賣契約，屬於特種買賣之一種，與一般買賣契約間之效果差異極大，苟屬
    於試驗買賣，衡諸常情，雙方必會就試驗買賣之內容詳為約定，載明於買賣契約
    內。惟本件買賣並無類似之約定，僅憑上訴人單一之陳述，即欲主張為試驗買賣
    云云，缺乏實質證據。原審未認定本件買賣中古冷氣機之買賣為試驗買賣，並無
    違反消費者保護法第十九條可言。
  (2)另上訴人與被上訴人間究竟係買賣冷氣機當日即做運轉之測試，或者是上訴人帶
    回冷氣機之後，測試才現有瑕疵，此屬於一審法院認定事實之範疇，非屬於違背
    法令，並不得以此為上訴之理由。
  (3)至於上訴人指稱原審訊問證人陳秀興時，已獲知陳秀興為被上訴人股東，為利害
    關係人，採用此一證人證言，違法與不當云云。惟證人如具有民事訴訟法第三百
    零七條所定之事由者，固得拒絕證言，惟如證人未拒絕證言者，法院仍得採用其
    證言，而為判決之基礎，並非全然皆不可採用其證言。原審判決採用證人何秀興
    之證言，於法並不合之處，上訴人執此指摘原判決違背法令，亦顯有誤會。
五、綜上所述，原審判決並無上訴人所指違背法令各情，上訴人提起本件上訴，依其
    上訴意旨足認上訴顯無理由，爰不經言詞辯論，逕以判決駁回之。
六、本件訴訟費用額如附件計算書所示，確定如主文第二項所示之金額。
七、據上論結，本件上訴為無理由，依民事訴訟法第四百三十六條之三十二第一項、
    第二項、第四百四十九條第一項、第四百三十六條之二十九第二款、第四百三十
    六條之十九、第七十八條，判決如主文。
中      華      民      國    九十二    年      八      月      二十  日
                                      民事第一庭
                                          審判長法  官   陳邦豪
                                                法  官   陳盈如
                                                法  官   呂淑玲
右為正本係照原本作成。
本判決不得上訴。
中      華      民      國    九十二    年      八      月      二十  日
                                                書記官   方美雲
附件：計算書
第二審裁判費          新台幣九百二十六元。
第二審送達郵費        新台幣一百三十六元。
合        計          新台幣一千零六十二元。


司法院資訊處製作；財團法人民間司法改革基金會備份。
